最高法院刑事判決　　　　　　九十四年度台上字第四二九三號
　　上　訴　人　甲○○
　　　　　　　　　　　　77號.
上列上訴人因強盜案件，不服台灣高等法院台中分院中華民國九
十四年六月十四日第二審更審判決（九十四年度少連上更(二)字第
一二一號，起訴案號：台灣台中地方法院檢察署九十二年度偵字
第二二九八三號），提起上訴，本院判決如下：
    主  文
上訴駁回。
    理  由
按刑事訴訟法第三百七十七條規定，上訴於第三審法院，非以判
決違背法令為理由，不得為之。是提起第三審上訴，應以原判決
違背法令為理由，係屬法定要件。如果上訴理由狀並未依據卷內
訴訟資料，具體指摘原判決不適用何種法則或如何適用不當，或
所指摘原判決違法情事，顯與法律規定得為第三審上訴理由之違
法情形，不相適合時，均應認其上訴為違背法律上之程式，予以
駁回。本件上訴人甲○○上訴意旨略稱：(一)本件告訴人陳○誠（
姓名詳卷）、林桂蘭係男女朋友關係，其二人於第一審法院所供
述案發當時陳○誠所駕駛機車之行進路線互有歧異，可見其中另
有隱情。林桂蘭所供稱上揭機車之行進路線與上訴人所供則屬相
同。案發前，陳○誠駕駛之機車係突然從台中縣大里市○○街右
轉中興路往大里橋方向行駛，而上訴人所騎機車則從同市○○路
往大里橋方向行駛，雙方機車在路口差點相撞，上訴人體內之酒
精濃度，於民國九十二年十一月十一日上午十時十分測試為每公
升０‧七三毫克，於駕駛機車當時，酒精濃度應為每公升０‧八
五毫克，可見上訴人酒醉駕車直行，突見陳○誠從右邊車道衝出
，因反應不及，而緊急煞車倒地受傷，實極有可能。依證人亦即
警員陳嘉裕、吳俊霖於偵審中證稱伊等沒有檢查上訴人之機車，
沒有檢視上訴人身上有無受傷等語，渠等處理案件顯有嚴重疏失
，究竟上訴人與告訴人發生車禍之實情如何？原審未詳予調查，
有審判期日應予調查之證據未予調查之違法。(二)依上揭證人於第
一審證稱：伊等沒有發現陳○誠身上有明顯傷痕等語，以及陳○
誠、林桂蘭於第一審供述伊等怕上訴人身上有帶東西而沒有抵抗
等語，足見並無證據足認上訴人持有可壓制告訴人抵抗力之器械
；依上訴人與陳○誠之傷情以觀，應係雙方互相拉扯，上訴人之
行為尚不足以使告訴人達到不能抗拒之程度，自難遽以強盜罪論
科。原審對上揭有利於上訴人之證據未予詳查，且未論述不予採
納之理由，原判決有查證未盡及理由不備之違法等語。
惟查原判決認定上訴人有原判決事實欄所載之犯行，因而撤銷第
一審關於強盜部分之判決，改判仍依牽連犯規定，從一重論處上
訴人成年人故意對少年，意圖為自己不法之所有，以強暴至使不
能抗拒，而取他人之物（累犯）罪刑，關於強盜部分，係依憑被
害人陳○誠、林桂蘭於法院審理中之指證、上訴人供承有自案發
時地取走被害人二人所有行動電話各一支及取走陳○誠身上所有
現款新台幣二百六十元之供述，證人即警員陳嘉裕於檢察官偵查
中及於第一審法院證稱：伊等於接獲通報趕至案發現場，看見上
訴人拉扯陳○誠、林桂蘭，隨後上訴人看見警車快到達時，立即
逃離現場，伊等問陳○誠發生何事，他說：上訴人搶了（指強盜
）他們手機及金錢等語；佐以卷附贓物認領保管單及陳○誠受醫
師驗傷之診斷證明書等書證，為其論罪之基礎。並明：(一)告訴
人陳○誠、林桂蘭於第一審就陳○誠騎機車於案發當時之行進路
線所為供述，雖稍有歧異，此乃林桂蘭非居住於案發地點之台中
縣大里市○○○里市街道不熟悉所致，案發當時，陳○誠所駕駛
附載林桂蘭之機車，確係自大里市○○路陳○誠住處右轉中興路
沿大里橋欲北上台中市，該機車確係遭上訴人駕駛之機車自後追
上攔下，二輛機車並無接近幾乎擦撞之事實，伊等亦沒有看到上
訴人之手或腳受傷，上訴人向伊等強索錢款時，也沒有說伊等有
撞到上訴人等語，此亦據陳○誠、林桂蘭於原審法院供證明確。
又參酌警員陳嘉裕、吳俊霖於偵審中所為伊等至案發現場處理之
經過等語等情以及卷附（附於偵查卷）警員陳嘉裕對上訴人及其
機車所拍攝之照片，亦足認定案發當時上訴人之機車並無明顯擦
撞痕跡，其身體亦無明顯之傷痕，再參酌陳○誠、林桂蘭於原審
法院上揭證述，尤足認定案發當時上訴人並無因機車倒地致手、
腳受傷或機車擦撞損壞之情事；上訴人於事隔半年後，於第一審
提出其機車受損之照片及身上受傷之證據，均難執以作為上訴人
於案發當時其所騎機車因人車倒地機車受損壞及身體受傷之證據
。(二)依被害人陳○誠、林桂蘭於法院審理中供稱上訴人毆打陳○
誠，迫令陳○誠下跪，又用腳踹他，致使伊等不能抗拒而強盜陳
○誠口袋內現款及伊等二人所有行動電話各一支等語等情，佐以
前揭事證，已足認定上訴人所為應構成刑法強盜罪無訛；上訴人
所辯無強盜犯行等語，與事實不符，係圖卸刑責，委無足採等理
由綦詳。上訴意旨徒憑己見，就上揭原審採證認事職權之行使及
原判決已論斷說明之事項，重複為事實之爭辯，任指原判決有查
證未盡及理由不備之違誤，並非合法之第三審上訴理由。上訴人
就強盜部分所為上訴違背法律上之程式，應予駁回。
又查刑法第二百七十七條第一項之傷害罪，依刑事訴訟法第三百
七十六條第一款規定，係屬不得上訴於第三審法院之案件，上訴
人對於原判決關於強盜部分之上訴，既經認為不合法，應從程序
上予以駁回。經原判決認與強盜部分有牽連關係之傷害部分，即
無從併為實體審理，上訴人就傷害部分所為上訴，亦應併認為不
合法而予以駁回。
據上論結，應依刑事訴訟法第三百九十五條前段，判決如主文。
中　　華　　民　　國　九十四　年　　八　　月   十一　 日
                      最高法院刑事第十庭
                          審判長法官  陳　正　庸
                                法官  賴　忠　星
                                法官  王　居　財
                                法官  林　開　任
                                法官  林　立　華
      本件正本證明與原本無異
                                      書  記  官
中　　華　　民　　國　九十四　年　　八　　月　 十六　 日
                                                   ｍ
